【裁判字號】    97,聲,1313
【裁判日期】    971107
【裁判案由】    返還擔保金
【裁判全文】
臺灣臺南地方法院民事裁定              97年度聲字第1313號
聲  請  人  臺灣中小企業銀行股份有限公司
法定代理人  乙○○
代  理  人  甲○○
相  對  人  丙○○
相  對  人  丁○○○
上列當事人間聲請返還擔保金事件，本院裁定如下：
    主  文
本院九十七年度存字第一八九０號提存事件聲請人所提存之中央
政府建設公債九十年度甲類第一期登錄債券面額新台幣貳拾萬元
，准予返還。
    理  由
一、按訴訟終結後，供擔保人證明已定20日以上之期間，催告受
    擔保利益人行使權利而未行使者，法院應依供擔保人之聲請
    ，以裁定命返還其提存物或保證書；第104條之規定，於其
    他依法令供訴訟上之擔保者準用之，民事訴訟法第104條第1
    項第3款、第106條分別定有明文。而此所謂訴訟終結，應從
    廣義解釋，包括執行程序終結在內，亦即債權人若確已聲請
    撤銷假扣押裁定，並撤回假扣押執行之聲請，復定20日以上
    之期間催告受擔保利益人即相對人行使權利而未行使者，不
    妨適用上開條文之規定，准許債權人領回其因聲請假扣押而
    提供之擔保金（最高法院75年度台抗字第261號裁判意旨參
    照）。另所謂「訴訟終結」，在因假扣押或假處分所供擔保
    之情形，因該擔保係為保障受擔保利益人因不當假扣押或假
    處分所受損害而設，倘執行法院已依假扣押或假處分裁定實
    施假扣押或假處分之執行，則在供擔保人撤回假扣押或假處
    分之執行前，受擔保利益人所受損害仍可能繼續發生，損害
    額既未確定，自無強令其行使權利之理。故在假扣押或假處
    分所供之擔保，供擔保人依民事訴訟法第106條準用同法第1
    04條第1項第3款規定，聲請以裁定命返還其擔保金之場合，
    必供擔保人已撤回假扣押或假處分之執行，始得謂與該款所
    定之「訴訟終結」相當，而得依該條款行使定期催告之權利
    。
二、聲請意旨略以：聲請人前依本院97年度裁全字第6005號民事
    假扣押裁定，以本院97年度存字第1890號提存事件提供90年
    度甲類第1期中央政府建設公債（登錄債券）面額新台幣（
    下同）20萬元為提存物；茲因聲請人已撤回假扣押之強制執
    行，並以本院97年度聲字第1089號裁定，通知相對人於送達
    後20日內，就其因本院97年度執全字第1648號假扣押執行所
    受損害，向聲請人行使權利，然相對人於該裁定送達20日內
    未向聲人行使權利，爰聲請返還上開提存物等語，並提出本
    院97年度存字第1890號提存書、97年度聲字第1089號民事裁
    定及確定證明書等件為證。
三、經查，聲請人所主張其前依本院上開假扣押裁定而提存上開
    擔保金，嗣聲請人已撤回假扣押之強制執行，除有聲請人提
    出之上開裁定附卷可稽，並經本院依職權調閱上開卷宗核對
    屬實。又上開假扣押裁定雖未經聲請撤銷，但已距今逾30日
    ，依強制執行法第132條第3項之規定，已不得再以同一假扣
    押裁定聲請執行。又聲請人以本院97年度聲字第1089號裁定
    ，通知相對人於送達後20日內，就其因本院97年度執全字第
    1648號假扣押執行所受損害，向聲請人行使權利，相對人已
    於97年9月19日收受該裁定，然相對人迄未對聲請人行使權
    利，本院依職權向本院民事科分案室查明無誤，有本院民事
    紀錄科查詢表1紙附卷可稽。本件假扣押保全之強制執行程
    序既已因撤回而告終結，已合於「訴訟終結」之要件，而聲
    請人已催告相對人行使權利，相對人至今未對聲請人行使權
    利。從而，本件聲請，於法有據，應准許之，爰裁定如主文
    。
中    華    民    國    97    年    11    月    7    日
                       民事第二庭    法  官  田玉芬
以上正本係照原本作成
如不服本裁定應於送達後10日內向本院提出抗告狀，並繳納抗告
費新臺幣1,000元。
中    華    民    國    97    年    11    月    7     日
                                     書記官  劉紀君


司法院資訊處製作；財團法人民間司法改革基金會備份。
